臺灣板橋地方法院交通事件裁定　　　　 94年度交聲字第935號
原處分機關　交通部公路總局臺北區監理所蘆洲監理站
異　議　人
即受處分人　曄榮有限公司
代　表　人　乙○○
上列受處分人因違反道路交通管理處罰條例案件，不服交通部公
路總局臺北區監理所蘆洲監理站中華民國九十四年五月二十日所
為之處分（原處分案號：蘆監二字第裁四六─ＡＢＹ七二四○五
○號、蘆監二字第裁四六─ＡＣＶ二六五五○一號），聲明異議
，本院裁定如下：
　　主　文
異議均駁回。
　　理　由
一、按汽車駕駛人，行經有燈光號誌管制之交岔路口闖紅燈者，
    處新臺幣（下同）一千八百元以上，五千四百元以下罰鍰；
    又汽車駕駛人，駕駛汽車有違反本條例之行為，經交通勤務
    警察或依法令執行交通稽查任務人員制止時，不聽制止或拒
    絕停車接受稽查而逃逸者，除按各該條規定處罰外，處三千
    元以上六千元以下罰鍰，道路交通管理處罰條例第五十三條
    及第六十條第一項分別定有明文。次按「汽車駕駛人之行為
    有左列情形之一，當場不能或不宜攔截製單舉發者，得對汽
    車所有人逕行舉發處罰：一闖紅燈或平交道。‧‧‧四不服
    指揮稽查而逃逸，或聞消防車、救護車、警備車、工程救險
    車之警號不立即避讓。‧‧‧」、「前項逕行舉發，應記明
    車輛牌照號碼、車型等可資辨明之資料，查明汽車所有人姓
    名或名稱、住址後，製單舉發處罰之。」，道路交通管理處
    罰條例第七之二條第一項第一款、第四款、第二項亦規定甚
    明。
二、本件原舉發機關即臺北市政府警察局內湖分局東湖派出所以
    異議人即受處分人曄榮有限公司所有車牌號碼為ＨＯＩ─○
    五一號之重型機車，於民國九十三年八月七日十七時五十三
    分許，行經臺北市○○路○段與東湖路交岔路口時，有闖越
    紅燈而右轉且拒絕停車接受稽查而逃逸之違規行為，遂掣單
    對汽車所有人逕行舉發，此有臺北市政府警察局北市警交大
    字第ＡＢＹ七二四○五○號、ＡＣＶ二六五五○一號舉發違
    反道路交通管理事件通知單二紙在卷可稽。嗣經原處分機關
    即交通部公路總局臺北區監理所蘆洲監理站據以裁決，以其
    違反道路交通管理處罰條例第五十三條（裁決書贅載第一項
    ）、第六十條第一項之規定，而於九十四年五月二十日以蘆
    監二字第裁四六─ＡＢＹ七二四○五○號、蘆監二字第裁四
    六─ＡＣＶ二六五五○一號裁決書裁決，裁處罰鍰一千八百
    元及三千元，此亦有上開裁決書二份存卷可據。
三、聲明異議意旨略以：系爭違規機車為異議人所有，舉發當日
    上午九時因與新莊英仁綜合醫院合作進行防癌宣導及公共衛
    生衛教活動，由異議人提供該機車並安排護士至臺北縣三重
    市為民眾服務，至十八時始行結束，是該機車不可能於同日
    十七時五十三分出現在臺北市內湖區，本件恐係舉發有誤，
    為此提起異議，請求撤銷原處分云云。
四、經查：
  (一)異議人即受處分人曄榮有限公司所有車牌號碼為ＨＯＩ─○
    五一號之重型機車，於九十三年八月七日十七時五十三分許
    行經臺北市○○路○段與東湖路交岔路口時，有闖越紅燈而
    右轉且拒絕停車接受稽查而逃逸之違規行為，警遂掣單對汽
    車所有人即異議人逕行舉發等情，業據證人即舉發員警甲○
    ○到庭結證屬實。
  (二)異議人雖以前開情詞置辯，惟證人甲○○在本院證稱：「‧
    ‧‧我當時擔任交通疏導勤務，站在東湖路十六巷口，當時
    康寧路三段與東湖路交叉路口正好是行人保護號誌亮的時候
    ，所有的車輛都不能通行，只能讓行人通過，這時我看到違
    規機車從康寧路三段闖紅燈右轉東湖路，往我的方向駛過來
    ，我當時身著制服加反光背心，在該車未到我的位置前就鳴
    笛以手勢示意停車，該車就慢慢減速靠邊，滑行越過我之後
    駕駛人往後看我一眼就加速駛離，當時我記下車號、廠牌及
    顏色等資料後，回派出所查詢車籍資料，我確認與我所看到
    機車廠牌、顏色等相符才開單舉發，當時我看到那輛車是由
    一名中年婦女騎乘附載一位國中年紀的女子。」、「當時為
    八月份，雖然已經五點多還是很亮。」、「（問：本件是否
    有記錯車號的情形？）我認為不可能，因為當時路口的行人
    保護號誌已經亮了，就只有違規車輛一輛車行駛過來。」、
    「（問：當時有無照相採證？）我當時身上沒有帶相機，而
    且就算有帶也沒有辦法拍照。」等語，並提出現場相關位置
    圖、位置相片及工作紀錄簿影本等資料為證（參本院九十四
    年六月三十日訊問筆錄），對當時所見該車之違規情形證述
    綦詳。按交通警員製單舉發違反道路交通管理處罰條例所列
    之違規行為，係公務員基於職務上權力，依法就特定之具體
    事件所為具公法上效果之單方行政行為，基於公務員為公法
    上行為具有公信力之原則，該行政處分當可被推定為真正，
    本此公信原則，立法者乃賦予行政機關制定違反道路交通事
    件統一裁罰標準及處理細則，使執勤警員得當機處分以達其
    維護交通秩序、安全之行政目的。反之，若謂公務員一切行
    政行為均需預留證據以證其實，則國家行政勢必窒礙難行。
    況本件舉發員警即證人甲○○與異議人公司並無嫌隙，衡情
    應無甘冒偽證罪刑責風險而設詞構陷異議人之理。又證人對
    當時所見違規車輛之車號、廠牌、顏色及車型等均能詳為注
    意，於查證與檔存籍資料相符後始據以舉發，應可排除其誤
    記違規車輛資料之可能性。從而既查無任何證據足資證明執
    勤員警有何捏造事實違法取締之不法情事，則執勤員警本其
    維護交通秩序、安全職責所為之舉發，自應受到合法、正確
    之推定，而得據以認定上開違規事實。
  (三)異議人雖陳稱系爭機車於舉發當時係在臺北縣三重市使用云
    云，並提出英仁醫院出具之九十三年八月七日三重地區病患
    受檢名冊乙份為證。惟上開受檢名冊僅記載受檢病患之年籍
    與受檢項目，並無任何關於系爭機車使用情形之內容，自難
    能為異議人所辯情形之證明，此外又無其他事證可為確認系
    爭機車於舉發當時並不在違規地點之證明，異議人復未能提
    供當時駕駛車輛人員之年籍資料俾使本院得以傳喚調查，空
    言置辯尚難信為屬實。
  (四)是以系爭機車確有前述違規事實，且應歸責於異議人，已足
    認定，其違反道路交通管理處罰條例第五十三條、第六十條
    第一項之規定，自應依法裁罰。
五、原處分機關據以援引上開規定，裁處異議人一千八百元及三
    千元之罰鍰，核無違誤，本件異議人之異議為無理由，應予
    駁回。
據上論斷，應依道路交通案件處理辦法第十九條，裁定如主文。
中　　華　　民　　國　　94　　年　　9 　　月　　6　　 日
　　　　　　　　　交通法庭法　官　楊  博  欽
以上正本證明與原本無異
如不服本裁定應於送達後五日內向本院提出抗告狀
                          書記官　曾  美  滋
中　　華　　民　　國　　94　　年　　9 　　月　　6 　　日
